臺灣高雄地方法院刑事判決　　　　　　 94年度訴緝字第175號
公　訴　人　臺灣高雄地方法院檢察署檢察官
被　　　告　乙○○
指定辯護人　陳俊偉律師
上列被告因偽造有價證券等案件，經檢察官提起公訴（76年度偵
字第5214號），甲○判決如下:
    主  文
本件免訴。
    理  由
一、公訴意旨係以：被告乙○○與黃慶祥、黃寶榮、范揚浪（業
    已先行判決）共同意圖為自己不法之所有，黃寶榮自民國72
    年12月間起，與林天助（業已先行判決）及自稱「張榮堂」
    之不詳姓名者共謀，由林天助以新台幣（下同）25萬元代價
    ，提供自身國民身分證給黃寶榮，黃寶榮持換貼自己相片變
    造後之上開身分證，冒用林天助名義，向6 家行庫申請支票
    存款開戶，後再將領得之人頭支票以每個帳戶2 萬元之代價
    售予「張榮堂」轉售圖利，另於73年底，黃寶榮又與被告、
    「張榮堂」共謀，由被告以20萬元代價將身分證售予黃寶榮
    ，另以每張5 千元代價，出售來源不明之許榮輝、謝振村、
    黃坤池身分證充當人頭，上開身分證件均由黃寶榮變造，換
    貼自己相片，再串同黃慶祥及綽號「宋仔」之不詳姓名者，
    間接取得偽造之謝振村、許榮輝之戶籍謄本，由黃寶榮分別
    冒用持向各家行庫申請支票存款開戶，以被告、許榮輝及黃
    坤池名義領得支票均按每一帳號27萬元代價售予「張榮堂」
    轉售圖利，以謝振村名義領得之支票，則部分由黃榮宏持向
    不詳姓名之人簽發使用行詐，部分以每張3 千元代價售予「
    宋仔」轉售圖利，因認被告所為，係犯刑法第212 條、第
    214 條、216 條、第339 條第1 項之行使偽造特種文書、使
    公務員登載不實及詐欺取財等罪嫌等語。
二、按案件時效已完成者，應諭知免訴之判決，刑事訴訟法第30
    2 條第2 款定有明文。次按被告行為後，刑法第80、83條關
    於追訴權時效期間、停止之規定，業已於94年2 月2 日修正
    公布，並於95年7 月1 日施行。現行刑法第2 條第1 項規定
    ：「行為後法律有變更者，適用行為時之法律。但行為後之
    法律有利於行為人者，適用最有利於行為人之法律」，因追
    訴權時效期間之長、短，關係行為人是否受到刑事追訴或處
    罰，而追訴時效完成者，依刑事訴訟法第302 條第2 款規定
    應諭知免訴判決，而免訴判決為實體判決，因此關於追訴時
    效期間之修正，應屬實體刑罰法律變更，而有刑法第2 條第
    1 項規定之適用，合先敘明。又查修正前刑法第80條規定：
    「追訴權，因左列期間內不行使而消滅：一、死刑、無期徒
    刑或10年以上有期徒刑者，20年。二、3 年以上10年未滿有
    期徒刑者，10年。三、1 年以上3 年未滿有期徒刑者，5 年
    。四、1 年未滿有期徒刑罪者，3 年。五、拘役或罰金者，
    1 年。前項期間自犯罪成立之日起算。但犯罪行為有連續或
    繼續之狀態者，自行為終了之日起算」、修正前刑法第83條
    規定：「追訴權之時效，如依法律之規定，偵查、起訴或審
    判之程序，不能開始或繼續時，停止其進行。前項時效停止
    ，自停止原因消滅之日起，與停止前已經過之期間，一併計
    算。停止原因繼續存在之期間，如達於第80條第1 項各款所
    定期間4 分之1 者，其停止原因視為消滅」；而修正後刑法
    第80條則規定：「追訴權，因下列期間內未起訴而消滅：一
    、犯最重本刑為死刑、無期徒刑或10年以上有期徒刑之罪者
    ，30年。二、犯最重本刑為3 年以上10年未滿有期徒刑之罪
    者，20年。三、犯最重本刑為1 年以上3 年未滿有期徒刑之
    罪者，10年。四、犯最重本刑為1 年未滿有期徒刑、拘役或
    罰金之罪者，5 年。前項期間自犯罪成立之日起算。但犯罪
    行為有繼續之狀態者，自行為終了之日起算」、修正後刑法
    第83條規定：「追訴權之時效，因起訴而停止進行。依法應
    停止偵查或因犯罪行為人逃匿而通緝者，亦同。前項時效之
    停止進行，有下列情形之一者，其停止原因視為消滅：一、
    諭知公訴不受理判決確定，或因程序上理由終結自訴確定者
    。二、審判程序依法律之規定或因被告逃匿而通緝，不能開
    始或繼續，而其期間已達第80條第1 項各款所定期間4 分之
    1 者。三、依第1 項後段規定停止偵查或通緝，而其期間已
    達第80條第1 項各款所定期間4 分之1 者。前2 項之時效，
    自停止原因消滅之日起，與停止前已經過之期間，一併計算
    」。本件被告涉犯刑法第212 條、第214 條、216 條、第33
    9 條第1 項之行使偽造特種文書、使公務員登載不實及詐欺
    取財等罪嫌，並從一重之詐欺取財罪論處，其最重法定本刑
    為5 年以下有期徒刑、拘役，或科或併科1 千元以下罰金，
    其追訴權時效期間依修正前刑法第80條第1 項第2 款規定為
    10 年 ，再依修正前刑法第83條規定加計因通緝無法開啟審
    判之停止進行期間（10年追訴權時效期間4 分之1 即2 年6
    月），修法前之追訴權時效加計停止期間即為12年6 月；而
    依修正後刑法第80條第1 項第2 款規定，其追訴權時效為20
    年，加計停止進行之期間（20年追訴權時效期間4 分之1 即
    5 年），則修法後之追訴權時效加計4 分之1 停止期間為25
    年，茲經比較新舊法之結果，自以修正前刑法上開規定，對
    於被告有利，依刑法第2 條第1 項規定，本件自應適用被告
    行為時之上開修正前刑法規定。
三、經查：本件被告被訴涉犯行使偽造特種文書、使公務員登載
    不實及詐欺取財等罪嫌，其犯罪行為終了之日為73年12月15
    日，又其最重本刑為有期徒刑5 年，其追訴權時效期間，依
    修正前刑法第80條第1 項第2 款之規定為10年，已如上述，
    ，經公訴人於74年11月8 日開始實施偵查，迄甲○於77年3
    月5 日發布通緝日止之期間（此期間不生時效進行之問題）
    ，再加計因被告通緝，致本案審判程序不能開始，而停止追
    訴權時效進行持續所達上開追訴權時間之4 分之1 期間（即
    2 年6 月），再扣除檢察官於76年7 月30日提起公訴迄該案
    於76年8 月12日繫屬甲○期間（此期間發生時效進行之效力
    ），被告所犯前開犯罪犯行之追訴權時效應至88年9 月30日
    完成，是被告所犯上開行使偽造特種文書、使公務員登載不
    實及詐欺取財等罪嫌之追訴權自已因時效完成而消滅，揆諸
    前揭說明，本件爰不經言詞辯論，逕為免訴之諭知。
四、公訴人於被告所犯法條中雖謂：被告另涉犯刑法第201 條第
    1 項之偽造有價證券罪等語。然查(一)公訴人於起訴書犯罪事
    實欄內僅記載：被告與黃慶祥、范揚浪、黃寶榮、林天助、
    「張榮堂」等人「共謀」，至於客觀行為之記載，僅有：被
    告以20萬元代價販售其本人之身分證給黃寶榮，另以每張5
    千元之代價，出售許榮輝、謝振村、黃坤池身分證給黃寶榮
    充當人頭後，再由黃寶榮換上其自己相片後，持向高雄市第
    五信用合作社等行庫申請支票存款帳戶等語，從而依檢察官
    起訴之事實觀之，被告並無參與任何偽造有價證券之行為分
    擔。(二)至於證據及所犯法條欄內所引用之證據，則為：黃寶
    榮、黃慶祥之供承。惟黃寶榮於高雄市調查處調查時係供稱
    ：「謝振村身分證係向一位名叫乙○○者以新台幣5 千元購
    得」、「約在73年底曾商得乙○○同意提供其身分證供我換
    貼本人相片，冒用乙○○之名義開設甲存帳號」、「許榮輝
    、謝振村之身分證則係乙○○蒐集後以每張5 千元之價格出
    售給我」、於偵訊時則供稱：「（問：如何取得謝振村之身
    分證？）由乙○○買來身分證，代價5 千元」、「乙○○沒
    有和我一起去開戶」、「我冒名3 人去開戶是張榮堂叫我去
    做的」等語（見76年4 月22日調查筆錄、76 年4月23日、76
    年6 月23日偵訊筆錄，附於76年偵字第5214號卷、76年6 月
    26日偵訊筆錄，附於臺灣臺北地方法院士林分院檢察處76年
    他字第104 號卷）。又黃慶祥僅供承與黃寶榮去開帳戶、賣
    帳戶，從未提及被告有何犯行之分擔，是依檢察官提出之證
    據亦未指明被告有何偽造有價證券之犯行分擔。(三)同案被告
    黃寶榮涉犯偽造有價證券部分，業經甲○以76年度訴字第11
    06號判處有罪確定在案，於該案判決書中亦未認定本件被告
    就偽造有價證券部分與黃寶榮有何犯意聯絡，行為分擔，此
    有該案判決書在卷可憑。綜上所述，本件不論依公訴人起訴
    書犯罪事實之記載或證據之取捨，均僅能證明被告有出售其
    自己及許榮輝、謝振村之身分證給黃寶榮使用，無法證明被
    告與黃寶榮等人間就全部事實有犯意聯絡；是公訴人所載被
    告涉有刑法第201 條第1 項之偽造有價證券罪一節，應屬贅
    載，附此敘明。
據上論斷，應依刑事訴訟法第302條第2款、第307條，判決如主文
。
中　　華　　民　　國　　96　　年　　8 　　月　　15　　日
                  刑事第七庭    審判長法　官  李淑惠
                                      法  官  蔡川富
                                      法  官  林俊寬
以上正本證明與原本無異。
如不服本判決應於收受本判決後10日內向甲○提出上訴書狀，並
應敘述具體理由，如未敘述上訴理由者，應於上訴期間屆滿後20
日內補提理由書狀於甲○（均須按他造當事人之人數附繕本）「
切勿逕送上級法院」。
中　　華　　民　　國　　96　　年　　8 　　月　　15　　日
                                      書記官  林香如
